臺灣嘉義地方法院刑事判決
110年度金訴字第276號
公  訴  人  臺灣嘉義地方檢察署檢察官
被      告  許哲瑋




上列被告因違反洗錢防制法等案件，經檢察官提起公訴（110年
度偵字第7970、8443號），及移送併辦(111年度偵字第531、120
3、3071號)，被告於準備程序就被訴事實為有罪之陳述，經本院
合議庭裁定行簡式審判程序後，判決如下：
    主  文
許哲瑋幫助犯洗錢罪，處有期徒刑參月，併科罰金新臺幣貳萬元
，罰金如易服勞役，以新臺幣壹仟元折算壹日。
    犯 罪 事 實
一、許哲瑋能預見金融機構帳戶係個人理財之重要工具，關係個
    人財產、信用之表徵，如提供與缺乏信賴基礎之人使用，有
    被供作詐欺取財不法用途，用以收受、提領詐欺取財不法所
    得，而隱匿詐欺取財犯罪所得之所在、去向，並使實際進行
    詐欺取財行為之人難以追訴、查緝之可能。竟仍基於縱其提
    供金融帳戶被作為詐欺取財收受、提領不法所得之用，使不
    法所得之所在、去向遭到隱匿，亦不違背其本意之幫助詐欺
    取財、幫助洗錢之不確定故意，於民國110年6月10日前之某
    日，在不詳地點，以不詳方式，將其申設之台新國際商業銀
    行帳戶（帳號000-00000000000000號，下稱台新銀行帳戶）
    之存摺及提款卡（含密碼）交付予真實姓名年籍不詳之人。
    嗣該真實姓名年籍不詳之人取得上開台新銀行帳戶資料後，
    即意圖為自己不法之所有，基於詐欺取財、洗錢之犯意，為
    下列犯行：  
  ㈠於110年6月10日，唐子鈞上網查看「佳能資訊」網頁，並開
    始小額入金，將新臺幣轉換為遊戲幣，該網頁之顧問向唐子
    鈞謊稱：係由團隊顧問報單操作，由工程師計算數字，贏得
    機率較高，事後抽佣金20%云云，致唐子鈞陷於錯誤，於110
    年6月17日16時14分許，轉帳新臺幣（下同）45萬元至台新
    銀行帳戶內，旋遭人提領、轉帳一空，而為詐騙款項去向之
    隱匿（下稱犯罪事實㈠）；嗣唐子鈞發覺遭騙而報警處理。
  ㈡於110年6月21日，黃玉如於臉書網站發現「多元化資產管理
    」廣告，可以花小錢賺大錢之投資資訊，且加入「IMTEIF」
    平台（網址https://www.btaxiesg.com）後，由該平台客服
    人員以LINE通訊軟體向黃玉如謊稱：需依照指示進行線上儲
    值以操作上開平台云云，致黃玉如陷於錯誤，於110年6月24
    日19時49分許，轉帳1萬元至台新銀行帳戶內，隨即遭人提
    領一空，而為詐騙款項去向之隱匿（下稱犯罪事實㈡）；嗣
    黃玉如發覺遭騙而報警處理。
　㈢於110年6月2日，詐欺行為人偽以「宣宣」身分，透過交友軟
    體Tinder結識洪信哲，雙方互加LINE好友，再以LINE向洪信
    哲謊稱可以加入「佳能資訊」公司投資云云，致洪信哲陷於
    錯誤，分別於附表編號3所示之時間，匯款附表編號3所示之
    款項至台新銀行帳戶內，隨即遭詐欺行為人於附表編號3所
    示提款時間提領一空，而為詐騙款項去向之隱匿（下稱犯罪
    事實㈢）；嗣洪信哲發覺遭騙而報警處理。
  ㈣於110年6月7日，詐欺行為人透過通訊軟體LINE與李沛佳互加
    好友，再向李沛佳佯稱可以加入HONORCHANG（移送併辦意旨
    書誤載為HONORCHANGE）網站會員參與投資云云，致李沛佳
    陷於錯誤，於110年6月10日21時48分許，匯款25,000元至台
    新銀行帳戶內，隨即遭詐欺集團提領一空，而為詐騙款項去
    向之隱匿（下稱犯罪事實㈣）；嗣李沛佳發覺遭騙而報警處
    理。
　㈤於110年6月18日，詐欺行為人以通訊軟體LINE向孫瓏剛謊稱
    加入其等推薦之虛擬貨幣網站，可投資獲利云云，致孫瓏剛
    陷於錯誤，於110年6月24日19時40分許，匯款2萬元至台新
    銀行帳戶內，隨即遭詐欺集團提領一空，而為詐騙款項去向
    之隱匿（下稱犯罪事實㈤）；嗣孫瓏剛發覺遭騙，乃報警循
    線查悉上情。　
二、案經唐子鈞訴由新北市政府警察局林口分局（下稱林口分局
    ）、黃玉如訴由臺北市政府警察局大同分局（下稱大同分局
    ）報告臺灣嘉義地方檢察署檢察官偵查起訴，及洪信哲訴由
    新北市政府警察局板橋分局、李沛佳訴由彰化縣警察局員林
    分局（下稱員林分局）、孫瓏剛訴由桃園市政府警察局桃園
    分局報告臺灣嘉義地方檢察署檢察官偵查後移送併辦。
    理  由
一、本案被告所犯，並非死刑、無期徒刑、最輕本刑為3年以上
    有期徒刑之罪，或高等法院管轄第一審之案件，被告於準備
    程序中，就被訴事實為有罪之陳述，經受命法官告知簡式審
    判程序之旨，並聽取公訴人、被告之意見後，本院合議庭認
    適宜進行簡式審判程序，爰依刑事訴訟法第273條之1第1項
    規定，裁定由受命法官獨任進行簡式審判程序。依刑事訴訟
    法第273條之2及第159條第2項之規定，本案不適用同法第15
    9條第1項傳聞法則有關限制證據能力之相關規定，亦不受同
    法第161條之2、第161條之3、第163條之1及第164條至170條
    規定之限制，合先敘明。
二、上揭犯罪事實，業據被告於本院準備程序、審理時坦承（金
    訴卷第212、226-228頁），並有下列證據為憑：
　㈠犯罪事實㈠部分：
　⒈告訴人唐子鈞之指訴（林口分局新北警林刑字第1105232361
    號刑案偵查卷【下稱32361號警卷】第5-7頁）。
　⒉內政部警政署反詐騙諮詢專線紀錄表、林口分局明志派出所
    受理詐騙帳戶通報警示簡便格式表、金融機構聯防機制通報
    單、郵政跨行匯款申請書、台新銀行帳戶交易明細(32361號
    警卷第8-10、12、14-21頁)。　　
　㈡犯罪事實㈡部分：
　⒈告訴人黃玉如之指訴（大同分局北市警同分刑字第110301880
    51號刑案偵查卷【下稱88051號警卷】第2-4頁）。
　⒉內政部警政署反詐騙諮詢專線紀錄表、高雄市政府警察局林
    園分局大寮分駐所受理詐騙帳戶通報警示簡便格式表、金融
    機構聯防機制通報單、自動櫃員機交易明細表、通訊軟體LI
    NE對話紀錄、台新銀行帳戶交易明細(88051號警卷第6-7、1
    1-12、14-22、29-35頁)。　
　㈢犯罪事實㈢部分：
　⒈告訴人洪信哲之指訴（偵字531號偵查卷第23-26頁）。
　⒉對話紀錄列印畫面、自動櫃員機交易明細表、新北市政府警
    察局新莊分局昌平派出所(下稱昌平派出所)受理詐騙帳戶通
    報警示簡便格式表、金融機構聯防機制通報單、昌平派出所
    受(處)理案件證明單、昌平派出所受理各類案件紀錄表、台
    新銀行帳戶交易明細(偵字531號偵查卷第27-36、45-69、72
    、75-81頁)。　
　㈣犯罪事實㈣部分：
　⒈告訴人李沛佳之指訴（員林分局員警分偵字第1110000245號
    刑案偵查卷【下稱00245號警卷】第4-5、7-8頁）。
　⒉帳戶個資檢視、內政部警政署反詐騙諮詢專線紀錄表、臺中
    市政府警察局第二分局育才派出所(下稱育才派出所)受理詐
    騙帳戶通報警示簡便格式表、通訊軟體LINE對話紀錄、網路
    銀行交易明細、國泰世華銀行存摺封面及內頁交易明細、育
    才派出所受理各類案件紀錄表、育才派出所受（處）理案件
    證明單、台新銀行110年9月27日台新作文字第11023259號函
    所附開戶資料及交易明細(00245號警卷第9-19、21-24、26
    、35-47頁)。　　
　㈤犯罪事實㈤部分：
　⒈告訴人孫瓏剛之指訴（偵字3071號偵查卷第15-16頁）。
　⒉帳戶個資檢視、虛擬貨幣投資網頁截圖、匯款紀錄截圖、通
    訊軟體LINE對話紀錄、內政部警政署反詐騙諮詢專線紀錄表
    、新北市政府警察局三峽分局北大派出所受理詐騙帳戶通報
    警示簡便格式表、台新銀行110年8月27日台新作文字第1102
    0348號函所附開戶資料交易明細及掛失補發金融卡申請書(
    偵字3071號偵查卷第17-31、33-39、41-43頁)。
　㈥綜上所述，本案事證明確，被告上開犯行堪以認定，應依法
    論科。　　
三、論罪科刑：
  ㈠洗錢防制法所稱之洗錢行為，依第2條之規定，係指：意圖
    掩飾或隱匿特定犯罪所得來源，或使他人逃避刑事追訴，而
    移轉或變更特定犯罪所得；掩飾或隱匿特定犯罪所得之本
    質、來源、去向、所在、所有權、處分權或其他權益者；
    收受、持有或使用他人之特定犯罪所得。並於第14、15條規
    定其罰則，俾防範犯罪行為人藉製造資金流動軌跡斷點之手
    段，去化不法利得與犯罪間之聯結。申言之，洗錢防制法之
    立法目的，在於防範及制止因犯第3條所列之特定犯罪而取
    得或變得之財物或財產上利益及其孳息，藉由包含處置（即
    將特定犯罪所得直接予以移轉或變更）、分層化（即以迂迴
    層轉、化整為零之多層化包裝方式，掩飾或隱匿特定犯罪所
    得）及整合（即收受、持有或使用他人之特定犯罪所得，使
    之回流至正常金融體系，而得以合法利用享受）等各階段之
    洗錢行為，使其形式上轉換成為合法來源，以掩飾或切斷特
    定犯罪所得與犯罪之關聯性，以逃避追訴、處罰。又刑法第
    30條之幫助犯，係以行為人主觀上有幫助故意，客觀上有幫
    助行為，即對於犯罪與正犯有共同認識，而以幫助意思，對
    於正犯資以助力，但未參與實行犯罪之行為者。幫助犯之故
    意，除需有認識其行為足以幫助他人實現故意不法構成要件
    之幫助故意外，尚需具備幫助他人實現該特定不法構成要件
    之幫助既遂故意，惟行為人只要概略認識該特定犯罪之不法
    內涵即可，無庸過於瞭解正犯行為之細節或具體內容。此即
    學理上所謂幫助犯之「雙重故意」。金融帳戶乃個人理財工
    具，依我國現狀，申設金融帳戶並無任何特殊限制，且可於
    不同之金融機構申請多數帳戶使用，是依一般人之社會通念
    ，若見他人不以自己名義申請帳戶，反而收購或借用別人之
    金融帳戶以供使用，並要求提供提款卡及告知密碼，則提供
    金融帳戶者主觀上如認識該帳戶可能作為對方收受、提領特
    定犯罪所得使用，對方提領後會產生遮斷金流以逃避國家追
    訴、處罰之效果，仍基於幫助之犯意，而提供該帳戶之提款
    卡及密碼，以利洗錢實行，仍可成立一般洗錢罪之幫助犯（
    最高法院108年度台上大字第3101號裁定意旨參照）。
　㈡本件詐欺行為人利用被告提供之台新銀行帳戶，向告訴人唐
    子鈞、黃玉如、洪信哲、李沛佳、孫瓏剛施以詐騙手法，致
    唐子鈞、黃玉如、洪信哲、李沛佳、孫瓏剛陷於錯誤而依指
    示匯款，旋遭詐欺行為人提領一空，被告所為固未直接實行
    詐欺取財、掩飾、隱匿犯罪所得之構成要件行為，惟其提供
    帳戶資料作為工具，對詐欺行為人遂行詐欺取財、掩飾或隱
    匿犯罪所得資以助力，利於詐欺取財及洗錢之實行。核被告
    所為，係犯刑法第30條第1項前段、第339條第1項之幫助詐
    欺取財罪、刑法第30條第1項前段、洗錢防制法第14條第1項
    之幫助洗錢罪。
　㈢被告以一提供台新銀行帳戶之存摺及提款卡之行為，幫助詐
    欺行為人詐取告訴人唐子鈞、黃玉如、洪信哲、李沛佳、孫
    瓏剛之財物及隱匿詐欺取財罪所得之來源、去向，係以一行
    為觸犯數幫助詐欺取財罪、幫助洗錢罪，為想像競合犯，應
    依刑法第55條之規定，從法定刑較重之幫助洗錢罪處斷。
　㈣被告基於幫助犯意而成立幫助洗錢罪，依刑法第30條第2項規
    定按正犯之刑減輕之。又被告於審判中自白洗錢犯罪，依洗
    錢防制法第16條第2項規定減輕其刑，並依刑法第70條遞減
    輕之。　　
　㈤爰以行為人之責任為基礎，審酌被告提供台新銀行帳戶之存
    摺、提款卡、密碼幫助他人實施詐欺取財及洗錢犯罪，助長
    詐欺犯罪風氣猖獗，破壞社會治安及金融秩序，所為實屬不
    該，惟其本身未實際參與詐欺取財及洗錢之犯行，可責難性
    較輕；再審酌被告於本院審理時坦承犯行，態度尚佳，然未
    與告訴人唐子鈞、黃玉如、洪信哲、李沛佳、孫瓏剛達成和
    解，賠償告訴人唐子鈞、黃玉如、洪信哲、李沛佳、孫瓏剛
    所受之損害；再審酌被告自述高職肄業之智識程度、未婚、
    現因另案羈押於法務部○○○○○○○○，羈押前從事汽車美容，月
    薪28000元（金訴卷第232頁）等一切情狀，量處如主文所示
    之刑，並就罰金刑部分諭知易服勞役之折算標準。
四、關於沒收：
　㈠被告雖將台新銀行帳戶之存摺、提款卡、密碼提供予詐欺行
    為人遂行詐欺取財、洗錢之犯行，惟卷內尚乏積極證據證明
    被告就此獲有報酬，無從認定被告有實際獲取之犯罪所得，
    爰不予諭知沒收或追徵其價額。
　㈡被告之台新銀行帳戶之存摺、提款卡等物，雖係被告所有供
    詐欺行為人為本案犯罪所用之物，但未據扣案，且非屬違禁
    物，又存摺、提款卡易於掛失補辦，均不具刑法上之重要性
    ，爰依刑法第38條之2第2項規定，不予宣告沒收。
　㈢洗錢防制法第18條第1項固規定：「犯第14條之罪，其所移轉
    、變更、掩飾、隱匿、收受、取得、持有、使用之財物或財
    產上利益，沒收之；犯第15條之罪，其所收受、持有、使用
    之財物或財產上利益，亦同。」此一規定採取義務沒收主義
    ，只要合於前述規定，法院即應為相關沒收之諭知，然該洗
    錢行為之標的是否限於行為人所有者始得宣告沒收，法無明
    文，實務上一向認為倘法條並未規定「不問屬於犯罪行為人
    與否均沒收」時，自仍以屬於被告所有者為限，始應予沒收
    。參諸最高法院100年度台上字第5026號判決：「毒品危害
    防制條例第19條第1項關於沒收之規定，固採義務沒收主義
    ，凡犯同條例第4條至第9條、第12條、第13條或第14條第1
    項、第2項之罪者，其供犯罪所用或因犯罪所得之財物，均
    應諭知沒收。但該法條並未規定『不問屬於犯罪行為人與否』
    ，均沒收之，自仍以屬於被告所有者為限，始應予以沒收。
    」之意旨，本院認洗錢防制法未規定「不問屬於犯罪行為人
    與否」，宜從有利被告之認定。本案告訴人唐子鈞、黃玉如
    、洪信哲、李沛佳、孫瓏剛匯入台新銀行帳戶之款項，旋遭
    提出，非被告所有，則被告就上開存入台新銀行帳戶之款項
    ，不具所有權及事實上處分權，依法無從對其加以宣告沒收
    ，附此說明。
據上論斷，應依刑事訴訟法第273條之1第1項、第299條第1項前
段（依刑事裁判精簡原則，僅記載程序法條文），判決如主文。
本案經檢察官謝雯璣提起公訴及移送併辦，檢察官蔡英俊移送併
辦，檢察官徐鈺婷到庭執行職務。
中　　華　　民　　國　　111 　年　　5 　　月　　31　　日
                  刑事第六庭    法　官　林富郎
以上正本證明與原本無異。
如不服本判決應於收受判決後20日內向本院提出上訴書狀，並應
敘述具體理由；其未敘述上訴理由者，應於上訴期間屆滿後20日
內向本院補提理由書（均須按他造當事人之人數附繕本）「切勿
逕送上級法院」。告訴人或被害人如對於本判決不服者，應具備
理由請求檢察官上訴，其上訴期間之計算係以檢察官收受判決正
本之日期為準。
中　　華　　民　　國　　111 　年　　5 　　月　　31　　日
                                書記官　陳雪鈴

【附錄本案論罪科刑法條全文】
中華民國刑法第339條
意圖為自己或第三人不法之所有，以詐術使人將本人或第三人之
物交付者，處5年以下有期徒刑、拘役或科或併科50萬元以下罰
金。
以前項方法得財產上不法之利益或使第三人得之者，亦同。前二
項之未遂犯罰之。

洗錢防制法第2條
本法所稱洗錢，指下列行為：
一、意圖掩飾或隱匿特定犯罪所得來源，或使他人逃避刑事追訴
    ，而移轉或變更特定犯罪所得。
二、掩飾或隱匿特定犯罪所得之本質、來源、去向、所在、所有
    權、處分權或其他權益者。
三、收受、持有或使用他人之特定犯罪所得。

洗錢防制法第14條第1項
有第二條各款所列洗錢行為者，處7年以下有期徒刑，併科新臺
幣5百萬元以下罰金。　
　　　　　　　　　　　　　　　　　　　　　　　　　　　　
【附表】
編號 被害人即告訴人 匯款時間 匯款金額(新臺幣) 提款時間 提款金額(新臺幣) 1 唐子鈞  110年6月17日16時14分許 45萬元 110年6月17日16時35分許 15萬元     110年6月17日16時36分許 15萬元     110年6月17日16時50分許 15萬元 2 黃玉如 110年6月24日19時49分許 1萬元 110年6月24日19時59分許 3萬元(其中1萬元) 3 洪信哲  110年6月21日19時33分許 3萬元 110年6月21日19時35分許 6萬元(其中3萬元)   110年6月21日19時39分許 5,000元 110年6月21日20時14分許 5,000元 4 李沛佳 110年6月10日21時48分許 25,000元 110年6月10日22時55分許 86,000元(其中25,000元) 5 孫瓏剛 110年6月24日19時40分許 2萬元 110年6月24日19時59分許 3萬元(其中2萬元)